【裁判字號】    98,易,174
【裁判日期】    980422
【裁判案由】    詐欺
【裁判全文】
臺灣板橋地方法院刑事判決               98年度易字第174號
公  訴  人  臺灣板橋地方法院檢察署檢察官
被      告  甲○○
上列被告因詐欺案件，經檢察官提起公訴（97年度偵字第33587
號），被告於本院準備程序進行中就被訴事實為有罪之陳述，經
合議庭裁定由受命法官獨任進行簡式審判程序，並判決如下：
    主    文
甲○○幫助意圖為自己不法之所有，以詐術使人將本人之物交付
，累犯，處有期徒伍月，如易科罰金，以新臺幣壹仟元折算壹日
。
    事    實
一、甲○○有違反票據法、詐欺、偽造有價證券等前科；又於民
    國85年間，因偽造有價證券等案件，經臺灣高等法院以84年
    度上訴字第4690號判決判處有期徒刑1 年確定；復於85年間
    ，因偽造有價證券案件，經臺灣高等法院以85年度上訴字第
    2588號判決判處有期徒刑4 年6 月確定；再於89年間，因偽
    造有價證券罪，經台灣高等法院以87年度上訴字第4840號判
    決判處有期徒刑1 年10月確定；復於89年間，因偽造文書罪
    ，經台灣高等法院以89年度上訴字第1065號判決判處有期徒
    刑6 月確定；上開案件所處之有期徒刑，嗣經臺灣高等法院
    以91年度聲字第224 號裁定應執行有期徒刑7 年2 月確定後
    ，於91年8 月20日縮短刑期假釋出監，迄92年12月9 日假釋
    期滿，未經撤銷假釋，未執行之刑視為已執行完畢；復於95
    年間，因重利案件，經本院以95年度簡字第4764號判決判處
    有期徒刑4 月確定，96年3 月29日易科罰金執行完畢；詎其
    仍未知所戒慎，其依一般社會生活之通常經驗，可預見將金
    融機構帳戶存摺、金融卡及密碼等物提供予不熟識之人，有
    遭他人利用作為詐騙工具之可能，竟仍基於幫助詐欺之不確
    定故意，於97年6 月20日某時許，在臺北縣蘆洲市○○街22
    巷12號2 樓住處，將其向不知情之楊郁芬（所涉幫助詐欺案
    件，業經臺灣臺北地方法院檢察署檢察官以97年度偵字第18
    548 、18576 號為不起訴處分確定）所借用楊郁芬在彰化商
    業銀行萬華分行開立之00000000000000帳號存摺、金融卡及
    密碼，以新台幣（下同）約3 、4 千元之代價，交與真實姓
    名年籍不詳、自稱「陳新棟」之成年男子，嗣該帳戶存摺等
    物輾轉由詐欺集團成員取得，並由自稱「陳麗珍」之成年女
    子，於97年6 月24日12時許，撥打電話向乙○○佯稱其個人
    資料外流，帳戶遭人利用而涉及不法，需將帳戶內餘額全數
    領出，以資清查云云，致使乙○○陷於錯誤，信以為真，乃
    依指示於同日14時52分許，在臺北市○○區○○路4 段155
    號「彰化商業銀行信義分行」，將36萬元以臨櫃無摺存款方
    式匯至楊郁芬前開帳戶，旋遭人提領一空，嗣乙○○發覺有
    異，報警處理，始循線查悉上情。
二、案經乙○○訴由臺北市政府警察局大安分局報告臺灣臺北地
    方法院檢察署檢察官偵查後，呈請臺灣高等法院檢察署檢察
    長核轉臺灣板橋地方法院檢察署檢察官偵查起訴。
    理    由
一、認定犯罪事實所憑之證據及理由：
(一)、訊據被告甲○○對前開犯罪事實於偵查、本院審理中坦認在
    卷，併據同案被告楊郁芬於偵查中供述係姊夫甲○○以朋友
    匯款為由，向楊郁芬借用彰化商業銀行萬華分行0000000000
    0000號帳戶，楊郁芬始將上揭帳戶存摺、金融卡及密碼等物
    借予被告等語綦詳在卷（見台灣台北地方法院檢察署97年度
    偵字第18548 號偵查卷第51頁）；而乙○○於事實欄所述時
    地，因遭人詐騙致將款項匯至楊郁芬前揭帳戶乙節，亦經證
    人即被害人乙○○於警詢中證述明確，併提出彰化銀行信義
    分行聯行收付存款憑條等為憑；此外，復有彰化商業銀行萬
    華分行97年7 月4 日彰萬華字第0970019 號函所附楊郁芬之
    顧客資料卡、身分證、交易明細表可憑（見台灣台北地方法
    院檢察署97年度偵字第18548 號偵查卷第18-22 頁）等附卷
    可稽，足徵被告前開自白，應與事實相符，可以採信。
(二)、又證人乙○○於警詢中明確證述：因為我於97年6 月24日12
    時許，接到自稱是台北市165 的陳麗珍告訴我說，台中的李
    警官說我的資料外洩，在國泰世華銀行有人以我的名字開戶
    頭，其中有一個老師匯了300 萬進去，如今這個老師報案，
    所以我也有嫌疑等語（見台灣台北地方法院檢察署97年度偵
    字第18548 號偵查卷第5-6 頁），顯見本件詐欺集團成員對
    乙○○實施詐術之時點為97年6 月24日12時許，是起訴書犯
    罪事實欄中關於詐欺集團成員實施詐術之時點載為97年6 月
    24日下午2 時25分許，即有誤會；至檢察官於起訴書犯罪事
    實欄中關於被告將楊郁芬之上揭銀行帳戶存摺等物交付「陳
    新棟」之時間點，雖僅泛稱為97年6 月24日前之某時，然因
    楊郁芬係於97年6 月19日，在彰化商業銀行萬華分行開設前
    揭帳戶，此有前揭偵查卷附之彰化商業銀行萬華分行97年7
    月4 日彰萬華字第0970019 號函所附楊郁芬之顧客資料卡、
    身分證、交易明細表可憑，被告併於本院審理中供認係於97
    年6 月20日，在臺北縣蘆洲市○○街22巷12號2 樓租屋處，
    將楊郁芬之上揭銀行帳戶存摺等物交付「陳新棟」等語在卷
    ，是本案爰認定被告乃於97年6 月20日某時許，在臺北縣蘆
    洲市○○街22巷12號2 樓租屋處，將楊郁芬之上揭銀行帳戶
    存摺等物交付「陳新棟」，併此敘明。
(三)、按金融帳戶為個人理財工具，而申請開設金融帳戶並無任何
    特殊限制，一般民眾皆可以存入最低開戶金額方式申請之，
    且一人得在不同金融機構申請多數之存款帳戶使用，此乃眾
    所週知之事實；次按於金融機構開設帳戶、請領存摺及金融
    卡之事，係針對個人身分之社會信用而予資金流通，具有強
    烈屬人性，故依一般人之社會生活經驗，實無必要收集（包
    含購買、承租或借用等）他人帳戶使用之必要，是如陌生人
    不以自己名義申請開戶，反向他人蒐集、購買他人之銀行帳
    戶供己使用，出售或交付銀行帳戶者，對於收集帳戶者是否
    合法使用一節，應有合理懷疑甚明；據此，被告於提供前揭
    銀行帳戶之存簿、金融卡及密碼等物與陳新棟之際，應足以
    預見對方可能將其所提供之帳戶用於從事詐騙行為，詎其仍
    將存簿、提款卡及密碼等物，交付他人，其對將金融機構帳
    戶存簿等物提供予不熟識之人，有遭他人利用作為詐騙工具
    之可能，容有所預見且不違其本意，堪認被告具有幫助詐欺
    之不確定故意；綜上，本件事證明確，被告犯行足以認定。
二、應適用之法律、科刑審酌事由：
(一)、按刑法上之幫助犯，係對於犯罪與正犯有共同之認識，而以
    幫助之意思，對於正犯資以助力，而未參與實施犯罪之行為
    者而言（最高法院84年度臺上字第5998號、88年度臺上字第
    1270號判決意旨參照）；查本件被告將所借用楊郁芬之上揭
    銀行帳戶存摺、提款卡及密碼交付予陳新棟，嗣並由詐欺集
    團成員持該帳戶做為對被害人實行詐欺取財犯罪之取款工具
    ，被告雖非基於直接故意而為本件幫助詐欺取財之犯行，但
    仍有間接故意幫助他人實行詐欺取財犯罪之犯意，且所為提
    供金融帳戶之行為，亦屬刑法詐欺取財罪構成要件以外之行
    為；是核被告所為，係犯刑法第30條第1 項、刑法第339 條
    第1 項之幫助詐欺取財罪，惟其行為係僅止於幫助，爰依刑
    法第30條第2 項規定，按正犯之刑減輕之；又被告有如事實
    欄所述前科及刑之執行情形，有臺灣高等法院被告前案紀錄
    表在卷可憑，是其於有期徒刑執行完畢後，5 年以內，故意
    再犯本件有期徒刑以上之罪，為累犯，就其本件犯行，應依
    刑法第47條第1 項規定，加重其刑；至被告同時有上述刑之
    加重及減輕事由，爰依刑法第71條第1 項規定，先加重後減
    輕之。
(二)、茲審酌被告提供帳戶予人使用，所為已影響社會正常交易安
    全，增加被害人尋求救濟之困難，並使犯罪之追查趨於複雜
    ，兼衡其生活狀況、智識程度以及犯後坦認犯行，尚有悔意
    ，然其所為對被害人所造成之損害非微，惟迄未賠償被害人
    損失等一切情狀，就被告本件犯行，量處如主文所示之刑，
    並諭知如易科罰金之折算標準，以示儆懲。
據上論斷，應依刑事訴訟法第273 條之1 第1 項、第299 條第1
項前段，刑法第30條第1 項前段、第2 項、第339 條第1 項、第
41條第1 項前段、第47條第1 項，刑法施行法第1 條之1 第1 項
、第2 項前段，判決如主文。
本案經檢察官郭季青到庭執行職務。
中    華    民    國    98    年    4     月    22    日
                  刑事第十六庭   法  官  陳明偉
上正本證明與原本無異
如不服本判決應於送達後10日內向本院提出上訴狀
                                 書記官  陳玉心
中    華    民    國    98    年    4     月    22    日
附錄本案論罪科刑法條全文：
中華民國刑法第339條
意圖為自己或第三人不法之所有，以詐術使人將本人或第三人之
物交付者，處5 年以下有期徒刑、拘役或科或併科1 千元以下罰
金。
以前項方法得財產上不法之利益或使第三人得之者，亦同。
前二項之未遂犯罰之。


司法院資訊處製作；財團法人民間司法改革基金會備份。
